臺灣高等法院臺中分院刑事附帶民事訴訟判決　　　九十二年度附民上字第三六一號
　　上　訴　人
　　即　原　告　丁○○
　　上　訴　人
　　即　被　告　熊貓東京公寓管理委員會
　　兼　　　右
　　法定代理人　乙○○
　　被上訴人即
　　被　　　告　丙○○
　　　　　　　　甲○○
　　　　　　　　己○○
　　　　　　　　辛○○○股份有限公司
　　兼右一　人
　　法定代理人　戊○○
右上訴人因自訴被上訴人丙○○、甲○○、己○○等人妨害名譽提起附帶民事訴訟，
請求損害賠償事件，不服臺灣臺中地方法院中華民國九十二年七月三十日第一審判決
（九十二年度附民字第三四○號），提起上訴，本院判決如左：
    主      文
上訴駁回。
    事      實
甲、上訴人即原告丁○○（以下簡稱為原告）方面
一、聲明：求為判決（一）原判決廢棄，（二）被上訴人即被告（以下簡稱為被告）
    等應連帶給付原告新台幣（下同）壹仟萬元，及自起訴狀繕本送達之翌日起，至
    清償日止，按年息百分之五計算之利息，（三）原告願供擔保，請准宣告假執行
    。
二、陳述：
（一）原告於民國（下同）九十二年三月二十七日及四月十八日分別以自訴狀及追加
      自訴狀向臺中地方法院依法提起自訴，控告被告等一再利用庚○○○○理委員
      會會議記錄或公告之名義，對原告任意予以與事實不符且具人身攻擊、誹謗性
      文字之散佈與公告所造成對原告妨害名譽之刑責。本案由於被告丙○○及甲○○，係分別以渠等所擔任之庚○○○○理委員會主任委員及監察委員之名義簽
      章後即散佈並連續公告針對原告深具誹謗性文字。而被告己○○係屬庚○○○○理委員會所委任之辛○○○股份有限公司所雇用之員工，其既能受聘為辛○○○股份有限公司之管理主任，對公寓大廈管理委員會會議記錄或公告之製作
      及其是否為法所許，應有專業之認識。更何況於會議記錄公告前，負實際繕打
      、製作、散佈、公告會議記錄之被告己○○，尚已先獲得原告告誡以：「如若
      以原誹謗原告文字公告散佈，將會受到原告控以誹謗罪等」之忠告。惟被告丙○○、甲○○、己○○等人仍不予理採，被告己○○雖曾於本案刑事庭審訊時
      供稱會議內容稿為渠所擬，復經管委會委員即指審閱後簽章之被告主委丙○○
      及被告監委甲○○等認可同意後公告，但被告己○○，卻於原告控告前，向原
      告稱：「會議內容係遭丙○○及甲○○等一改再改，才未能於會議後十五日內
      公佈」云云。此一說法與原告於原審刑事訴訟狀五月十二日所遞呈之聲請狀中
      所附證二十八之未簽印前之會議紀錄，確係遭到被告丙○○、甲○○等，復再
      增列對原告具誹謗性及與事實不符之文字為之指控之事，顯然相符。被告己○○既為專業人員，更係受任於庚○○○○理委員會，在專業的認知上，利用管
      理委員會會議記錄或管理委員會公告，對住戶進行人身攻擊，且係對明知之連
      續予以散佈不實之事，並加以誹謗性文字為之所謂「會議決議」或「公告」，
      不僅不加以勸阻，甚又助長其氣燄，為顯已觸犯刑章之被告丙○○等人，以住
      戶所委為保管之管理費濫用之，並為渠等繕打、製作，並公佈藉以減損原告於
      社會上受人格評價之誹謗文字，及企圖使原告失顏面於社區問之不良居心與故
      意甚明。更有上訴人於事前寄發之存證信函及信函等足以為證被告等之故意犯
      意和犯行。刑事行為上，被告己○○雖業被原告追加自訴為被告之一，但被告
      辛○○○股份有限公司應依照民法第一百八十八條第一項前段規定負連帶賠償
      責任。為此，被告等一再連續以管理委員會會議記錄或管理委員會公告，刻意
      針對原告予以人身攻擊，及記載明知與事實不符之文字等，企圖藉以減損原告
      於社會上人格之評價，更非一般人就所謂的會議記錄或管委會公告所認知的觀
      點不同之爭執範圍。此由被告渠等所記載指摘之文字觀之，又完全係屬事涉私
      德之文字，與公共利益無關可證。因此，被告等基於意思之合致，故意達續加
      重誹謗原告之行為甚為明顯，爰依照民法第一百九十五條第一項關於侵害名譽
      之損害賠償；及基於民法第一百八十四條所訂關於權利濫用之禁止旨意；和按
      照民法第一百八十五條所訂關於共同侵權行為責任之規定，提起刑事附帶民事
      之訴訟，對刑事被告及依民法負賠償責任之人，請求回復原告所受之損害。而
      原告所受損害之金額，雖難以估計，但由被告渠等連續之故意犯行，以及遭原
      告控告後，被告等仍然為之言行觀之，再以審酌原、被告等所居之熊貓東京公
      寓大廈位置價值等等評價之，請求被告等應連帶賠償給付原告所受名譽、精神
      之損害一千萬元，以資慰藉。
（二）依據八十九年上易字第十一號等等關於名譽損害之裁判案例要旨，及原告於民
      、刑上訴狀所陳，被告等主觀上有企圖誹謗原告之故意，原告亦因此在人格社
      會評價上受有貶損，實甚灼然，原審判決違背經驗法則和論理法則，未審酌原
      告所舉足以證明刑事被告犯罪行為之確鑿事證，竟被被告丙○○等人假藉廣告
      招牌之爭議混淆焦點所欺瞞，偏離原告自訴加重誹謗罪之訴訟範圍，而誤為刑
      事被告三人無罪之判決，並駁回本件民事訴訟請求，實難令人甘服，爰依法提
      起上訴，求為判決如主文所示。
（三）原告其他陳述，詳如後附刑事附帶民事陳述狀之記載。
三、證據：除請求援用刑事訴訟之證據外，並提出後附刑事附帶民事陳述狀所載十六
    件書證。
乙、被告甲○○、丙○○、己○○、熊貓東京公寓管理委員會方面
一、聲明：均求為駁回上訴，並陳明如受不利判決，願供擔保請求免為假執行。
二、陳述：否認有何侵權行為。
三、證據：請求援用刑事訴訟之證據。
丙、被告辛○○○股份有限公司、及戊○○方面
    被告辛○○○股份有限公司、及戊○○均未為任何聲明或陳述，亦未提出任何書
    狀。
    理      由
本件原審判決以上訴人自訴被上訴人丙○○、甲○○、己○○案件業已諭知被告等無
罪在案（民國九十二年度自字第二三七號），乃依刑事訴訟法第五百零三條第一項判
決駁回原告之訴。茲據上訴人提起上訴，本院就刑事部分，仍維持第一審無罪之判決
而駁回自訴人之上訴（民國九十二年度上易字第一六六四號），則附帶民訴部分之上
訴，自亦無理由，應予駁回上訴，合依刑事訴訟法第四百九十條，第三百六十八條，
判決如主文。
中      華      民      國      九十三  年      九      月      十五    日
                                臺灣高等法院臺中分院刑事第三庭
                                      審判長法  官  陳  朱  貴
                                            法　官　胡　忠　文
                                            法  官  廖  柏  基
右正本證明與原本無異。
不得上訴。
                                            書記官　詹  錫　朋
中      華      民      國      九十三  年      九      月      十六    日
                                          Ａ
